臺灣臺中地方法院民事判決　　　　　　 96年度家訴字第130號
原　　　告　乙○○
被　　　告　甲○○
上列當事人間請求損害賠償事件，本院於民國九十六年七月五日
言詞辯論終結，判決如下：
    主      文
被告應給付原告新臺幣壹拾貳萬元，及自民國九十五年十二月十
三日起至清償日止，按年息百分之五計算之利息。
原告其餘之訴駁回。
訴訟費用由被告負擔四分之三，餘由原告負擔。
本判決原告勝訴部分得假執行；但被告如於假執行程序實施前，
以新臺幣壹拾貳萬元為原告預供擔保，得免為假執行。
原告其餘假執行之聲請駁回。
    事實及理由
一、原告主張：兩造前於民國九十四年十月二十九日辦理公證結
    婚，惟婚後兩造因諸多不和，被告遂於九十五年四月二十九
    日向原告表示需移轉原告、子女及公司名下所有財產之一半
    始應允協議離婚，因數額過於龐大，被告改口要求原告給付
    新臺幣（下同）三百萬元，並於同年五月二日由被告同事李
    漢祥伴隨前來，欲向原告取款並辦理離婚。嗣同年五月十九
    日凌晨二時許，被告竟至原告住處撞門要求入內，然經原告
    拒絕並報警驅離後，被告隨即再二時四十分許返回原地，並
    基於剝奪他人行動自由之犯意，以快速乾膠將原告住處大門
    鑰匙孔封死、損壞門鎖，使原告及子女無法進出，而遭被告
    限制行動自由數小時。被告所為，實令原告長期生活於恐懼
    不安中，兩造婚姻亦因此而生重大破綻，並至難期回復地步
    ，原告乃向鈞院訴請離婚，並向臺灣臺中地方法院檢察署提
    出妨害自由之告訴，離婚部分經鈞院以九十五年度婚字第七
    二三號判決獲准確定在案，妨害自由部分則鈞院刑事庭以九
    十五年度易字第二一一０號判處被告有期徒刑三個月，被告
    上訴後，亦為臺灣高等法院臺中分院以九十六年度上訴字第
    一八九號判處被告有期徒刑三個月。詎料，被告歷經時日均
    未思反省，竟於兩造判決離婚後，於九十五年八月五日凌晨
    零時二十五分許，前往原告住處及工作地點騷擾、吵鬧，令
    原告生活不得安寧，原告不堪被告實施之精神上不法侵害行
    為，遂向本院聲請通常保護令，復經本院以九十五年度家護
    字第九三八號裁定獲准在案。惟原告長期受被告騷擾、吵鬧
    及恫嚇之行為，已造成原告精神上莫大痛苦，並影響原告公
    司經營因迫於無奈而轉讓他人，又因兩造已經判決離婚獲准
    ，原告顯然受有非財產上之損害，爰依民法第一千零五十六
    條第一項及第二項規定，請求被告賠償原告六十萬元，復依
    民法第一百九十五條規定，請求被告賠償原告受其妨害行動
    自由之損害二十萬元等語。並聲明：（一）被告應給付原告
    八十萬元，暨自起訴狀繕本送達翌日起至清償日止，按年息
    百分之五計算之利息；（二）前項請求，原告願供擔保，請
    准宣告假執行。
二、被告則以：兩造婚姻產生破綻，原告亦應負責，另妨害自由
    之刑事案件，被告現仍上訴於最高法院審理中，是被告毋需
    負擔賠償責任等語置辯。並聲明：請求駁回原告之訴及假執
    行之聲請，如受不利判決，請准供擔保免為假執行。
三、得心證之理由：
（一）原告主張之事實，業據提出本院九十五年度婚字第七二三
      號判決暨確定證明書、九十五年度家護字第九三八號裁定
      、九十五年度易字第二一一０刑事判決、臺灣高等法院九
      十六年度上訴字第一八九號刑事判決、臺灣臺中地方法院
      檢察署九十五年度偵字第二０八七八號簡易判決處刑書、
      本院豐原簡易庭九十五年度豐簡字第七九０號刑事判決（
      均影本）各一份為證，並經本院依職權調閱上開九十五年
      度婚字第七二三號離婚卷宗查核無訛。原告主張兩造婚姻
      係經法院判決離婚，被告因妨害自由罪刑，經法院判決處
      刑等事實，自堪信為真實。
（二）按夫妻之一方，因判決離婚而受有損害者，得向有過失之
      之他方，請求賠償。前項情形，雖非財產上之損害，受害
  　　害人亦得請求賠償相當之金額。但以受害人無過失者為限
  　　限。民法第一千零五十六條第一項、第二項定有明文。是
    　是得請求因判決離婚所受非財產上損害者，需為無過失之
      一方。本件原告主張兩造離婚係可歸責於被告所致，因此
      向他方請求非財產上之損害賠償。惟兩造離婚事件已經本
      院以九十五年度婚字第七二三號判決獲准確定，業經本院
      調卷核閱無誤，有如前述。依上開離婚判決理由記載：「
      ... 依社會上一般觀念為體察，兩造之行為，均足以破壞
      及難以維持兩造共同生活。是本件兩造間之婚姻已生破綻
      而無回復之希望，有不能維持婚姻之重大事由。而此項重
      大事由，應係兩造均具有可歸責事由。... 」足見，導致
      兩造離婚之事由，原告並非無過失之一方，則原告依前開
      法律規定請求被告賠償其非財產上損害六十萬元，於法自
      有未合，應予駁回。原告該部分之訴既經駁回，則其假執
      行之聲請即失所附麗，應併予駁回，附此敘明。
（三）次按民法第一百八十四條第一項前段規定，以權利之侵害
      為侵權行為要件之一，故有謂非侵害既存法律體系所明認
      之權利，不構成侵權行為。惟同法條後段規定，故意以背
      於善良風俗之方法加害於他人者，亦同。則侵權行為係指
      違法以及不當加損害於他人之行為而言，至於侵害係何權
      利，要非所問。而所謂違法以及不當，不僅限於侵害法律
      明定之權利，即違反保護個人法益之法規，或廣泛悖反規
      律社會生活之根本原理的公序良俗者，亦同。第按不法侵
      害他人之身體、健康、名譽、自由、信用隱私、貞操，或
      不法侵害其他人格法益而情節重大者，被害人雖非財產上
      之損害，得請求賠償相當之金額，民法第一百九十五條第
      一項定有明文。刑事訴訟判決所認定之事實，固非當然有
      拘束民事訴訟判決之效力，但民事法院調查刑事訴訟原有
      之證據，而斟酌其結果以判斷事實之真偽，並於判決內記
      明其得心證之理由，即非法所不許，最高法院四十九年台
      上字第九二九號判例意旨可資參照，即本院自不受刑事判
      決拘束，而得自行認定被告有無故意或過失。查本件原告
      主張被告曾於九十五年五月十九日二時許，基於剝奪他人
      行動自由之犯意，以快速乾膠將原告住處大門鑰匙孔封死
      、損壞門鎖，使原告無法進出，而遭被告限制行動自由數
      小時等情，已如前述，原告並提出本院九十五年度易字第
      二一一０號判決及臺灣高等法院臺中分院九十六年度上訴
      字第一八九號判決（均影本）各一份為證，被告雖以該案
      件尚於最高法院審理中為由置辯，然被告並未就其有利部
      分舉證以實其說，亦對於是日兩造所生之糾紛不爭執，是
      該案縱未經刑事判決確定，亦無礙本院認定被告對於原告
      實施不法侵害行為之事實，況本院亦不受刑事判決拘束。
      是以，被告所為，既已侵害原告自由權之法益而受有損害
      ，原告所受精神上之痛苦，自難言喻，是原告雖非財產上
      受有損害，依法請求賠償相當之金額，即精神慰撫金，自
      屬有據。而原告任職傢飾公司，月薪尚需抵償借款；被告
      從事服務業，每月收入約為三萬五千元至四萬餘元，尚有
      銀行借款一百五十四萬元等情，業據兩造陳明在卷，本院
      斟酌原告因此家庭事件所受精神上痛苦程度及兩造工作、
      收入、財產等一切情狀，認原告請求賠償十二萬元慰撫金
      ，應屬適當，應予准許，其逾此部分之請求，則屬無據，
      不應准許，爰判決如主文第一項所示。
四、兩造均陳明願供擔保聲請宣告假執行及免為假執行，經核原
    告勝訴部分，所命被告給付之金額未逾五十萬元，合於應職
    權宣告假執行，並就被告部分酌定相當擔保金額准許之；原
    告其餘假執行之聲請，因訴之駁回而失所依據，不予准許。
五、本件事證已臻明確，兩造其餘攻擊防禦方法及舉證，與本件
    判決結果並無影響，爰不一一論述，附此敘明。
六、訴訟費用負擔之依據：民事訴訟法第七十九條。
中　　華　　民　　國　　96　　年　　7 　　月　　30　　日
                  家事法庭  法　官　林三元
以上正本係照原本作成。
如對本判決上訴，須於判決送達後二十日之不變期間內，向本院
提出上訴狀（須附繕本）。
中　　華　　民　　國　　96　　年　　7 　　月　　30　　日
                    　　　　書記官
